最高法院刑事判決　　　　　　九十四年度台上字第一九三一號
　　上　訴　人　甲○○
　　　　　　　　　　　　728.
上列上訴人因違反毒品危害防制條例案件，不服台灣高等法院高
雄分院中華民國九十三年十二月三十日第二審更審判決（九十三
年度上更(一)字第二一二號；起訴案號：台灣高雄地方法院檢察署
九十二年度偵字第一四０一七號），提起上訴，本院判決如下：
    主  文
原判決撤銷，發回台灣高等法院高雄分院。
    理  由
本件原判決認定上訴人甲○○基於販賣第二級毒品安非他命營利
之意圖，於民國九十一年七月一日晚間某時，透過真實姓名年籍
均不詳綽號「陳先生」之成年男子輾轉介紹向林忠榮販入安非他
命，約定以每公斤新台幣（下同）三十五萬元之價格購買一公斤
之安非他命，並約定翌（二）日下午四時許，在嘉義市火車站附
近交易。同年月二日下午四時許，上訴人與不知情之妻孫美華、
妻妹孫美麗共同搭乘不知情之連襟秦萬永所駕駛車牌號碼ＤＧ─
八五一九號自用小客車前往嘉義市火車站，再搭載在該處等候之
「陳先生」與上訴人至車站附近之某咖啡廳後，秦萬永等三人即
先行離去，「陳先生」於指示上訴人在咖啡廳等候另三名男子前
來交易毒品後亦離去。約同日下午六時許，林忠榮、葉宗顯、王
清發至該咖啡廳，由王清發介紹上訴人與林忠榮認識後，林忠榮
即直接與上訴人交易，林忠榮將以茶葉包裝之安非他命二包（一
包淨重五百三十九‧０一公克，包裝重十五‧九一公克，純度九
一‧０七％，純質淨重四百九十‧八八公克；另一包淨重五百二
十二‧七四公克，包裝重十六‧三六公克，純度九０‧七三％，
純質淨重四百七十四‧二八公克）交予上訴人，並由上訴人當場
交付現金三十五萬元予林忠榮。上訴人於購得上開安非他命後，
即聯絡不知情之秦萬永至該咖啡廳載送至其岳父位於嘉義縣大林
鎮○○路四九號住處。嗣於同日下午六時三十分許，秦萬永駕駛
上開車輛搭載孫美麗、孫美華至咖啡廳接送上訴人運輸該批毒品
行經嘉義縣民雄鄉台一線與一六六號縣道交岔路口處時，為法務
部調查局南部地區機動工作組（下稱南機組）人員當場查獲，並
扣得上開偽以茶葉包裝之安非他命二包等情。因而撤銷第一審科
刑判決，仍論處上訴人販賣第二級毒品罪刑，固非無見。
惟查：(一)審理事實之法院，對於案內一切證據，除認為不必要者
外，均應詳為調查，然後基於調查所得之心證，以為判斷事實之
基礎。如有應行調查之證據未經依法調查，或證據雖已調查而其
內容尚未明瞭者，如遽行判決，仍屬應於審判期日調查之證據未
予調查之違法。原判決事實欄記載上訴人基於販賣第二級毒品安
非他命營利意圖，販入淨重五三九‧０一公克、五二二‧七四公
克安非他命二包。並於判決理由欄二(二)敘明依上訴人施用安非他
命期間、平日所施用劑量，核算本次查獲安非他命可供施用時間
，及上訴人於南機組、偵查、第一審就價格之供述，與其於原審
所為以五十八萬元購入，並不一致，上開安非他命並非上訴人為
供自己施用所購入。惟據上訴人於南機組調查時供稱「平日我會
向陳先生購買毒品，供我自己吸食用，每次約購買三至五千元，
重量約一錢多」、「（此次購買安毒達一公斤，數量龐大，已非
是供你吸食用，請問你做何用途？是否欲轉售牟利）我是供自己
吸食之用」（偵查卷第六頁）；第一審時供稱「前一天與陳先生
約好買安非他命，我原本要買五兩，他說沒有在賣零星的毒品，
至少要買一公斤才可以」、「（為何之前可以買三千、五千的毒
品，但是這次不可以買五兩，只能買一公斤）因為之前陳先生都
是拿自己的毒品賣給我，這次他自己沒有毒品，是介紹別人毒品
賣給我」（偵聲卷第八、九頁）、「今年農曆過年在員林跟他買
，總共買了三次，都在員林鎮買，第一次買三千元，一天就吃完
了，第二次我就買五千元，不到二天就吃完，後來我買一萬元，
吃四天就吃完，我跟他說太貴，他就說一次買一公斤，算我便宜
一點」（第一審卷第十四頁）。而據證人卓英全於原審具結證稱
「甲○○平常就是我們監控的對象，而王清發也是我們監控對象
，當天我們有接到電話說甲○○與王清發要在嘉義火車站見面，
我們就去嘉義火車站監控」、「（你們本來在監控葉宗顯、林忠
榮、王清發，你們是否監聽到甲○○與他們三人的通話）有的」
、「（你們有無聲請關於王清發的監聽票）有的」、「（當時你
們是否依照監聽電話到嘉義火車站去監控他們交易毒品）當時他
們並沒有說要交易，但依我們辦案經驗，認為應該是要交易毒品
」（原審卷第一九九、二０一、二０二頁）。查依法監聽所錄得
通話內容，全憑機械力拍攝，未經人為操作，未伴有人之主觀意
見在內，自得以該錄音帶為物證並命辨認，或經勘驗製成具有書
證性質之勘驗筆錄，再提示筆錄內容，俾為認定辯解真偽之佐證
。上訴人既迭次辯稱並非自始即意在購入一公斤安非他命，則監
聽過程所錄製之錄音帶，於證明上訴人犯罪事實自有重要關係，
而此又非不易調查或不能調查，為明瞭案情，非不得調取上揭監
聽錄音帶實施勘驗或命上訴人辨認。原審僅依憑上訴人平日施用
安非他命重量，遽認上訴人係基於販賣營利意圖而購入重量達一
公斤安非他命，自有調查未盡之違法。(二)毒品危害防制條例第十
七條規定：犯第四條第一項之罪，供出毒品來源，因而破獲者，
得減輕其刑，其立法意旨重在鼓勵具體供出其上游販毒者，俾資
追查該毒梟前手及其上游毒品，以杜絕毒品之蔓延與氾濫為目的
。雖宜否依上開規定減刑，事實審法院有裁量之權限，但是否因
供出毒品來源而破獲，既與犯罪人可能獲得減輕其刑之寬典有關
，對該有利之辯解，自應併予詳查。原審固於判決理由欄二(七)敘
明依上訴人於南機組調查供述、證人黃洪琨、卓英全、葉宗顯於
原審證詞，認定上訴人未供出毒品來源，並無毒品危害防制條例
第十七條減輕其刑之適用。惟據證人林忠榮於原審證稱「（你是
否有交二包安非他命給甲○○）那是一個叫葉宗顯的叫我拿給他
的」、「我們去到餐廳時，甲○○已經在那邊了，葉宗顯在那邊
與他談後，然後我們就走到外面車內，葉宗顯叫我拿東西給甲○
○後，我們就走了」、「實際情形只有葉宗顯知道」（原審卷第
一三六、一三八、一四０頁），似已指明伊係依葉宗顯指示交付
安非他命予上訴人之人。而證人葉宗顯於南機組調查時陳稱「七
月一日晚間，綽號『王仔』約我見面，表示有朋友欲購買安非他
命，我乃聯絡嘉義地區綽號『小隻仔』之安非他命貨主（男子）
，於翌（二）日十八時許在嘉義市火車站前林森西路及吳鳳南路
口之咖啡廳與『王仔』及買主共四人碰面，『小隻仔』與該名買
主聊過之後，『小隻仔』即與買主走出咖啡廳交易安非他命毒品
，交易結束後我和『王仔』搭乘『小隻仔』駕駛之車輛與買主分
頭離去」、「（此次交易之安非他命毒品來源）『小隻仔』曾對
我表示，該批安非他命之來源，係『小隻仔』於中部某地區設置
之安非他命工廠所製造，大約每半個月即可製成十公斤左右的安
非他命」、「此次安非他命交易之數量為一公斤，價格為新台幣
五十萬元」（原審卷第二二七、二二八頁）；再於原審證稱「（
你涉案部分是否經檢察官偵查終結）依證人保護法當證人，經檢
察官不起訴處分」、「（當時有幾個人在場）當時有四個人在現
場，有我、姓王的、林忠榮、甲○○」、「（當時你們是否有叫
林忠榮拿兩包東西給甲○○）當時有的」、「（七月二日本案之
後，七月五日你是否有被南機組拘提到案）有的」、「（你被拘
提到案後，檢察官如何處理）檢察官要我與他合作，說可以將功
折罪，所以後來不起訴處分」、「王清發介紹甲○○給我們認識
，第一次我們見面，以前我們都不認識，我們第一次見面後，王
清發說我們以後可以做生意，我就介紹林忠榮賣毒品給甲○○，
這是第一次」（原審卷第二五七、二五九、二六０頁）。是依證
人葉宗顯前開證詞，似指林忠榮即為綽號「小隻仔」之人，而觀
之葉宗顯聯絡林忠榮與上訴人交易，並在場指示林忠榮交付安非
他命予上訴人等情，葉宗顯就該安非他命交易過程，與林忠榮是
否具有共犯關係，非無再予推敲深究之必要。且依南機組人員對
葉宗顯訊問「據甲○○供述及指認，毒品向你及二名不知名男子
購得」之題旨（原審卷第二二七頁），上訴人迭次辯稱其於被查
獲後即供出毒品來源，似非全屬無據，原審未調取葉宗顯經檢察
官依證人保護法為不起訴處分相關案卷詳予審認，遽認上訴人所
為供出毒品來源因而破獲之辯解不足採信，亦有應於審判期日未
予調查之違法。以上或為上訴意旨所指摘，或屬本院得依職權調
查之事項，應認原判決仍有撤銷發回更為審理之原因。
據上論結，應依刑事訴訟法第三百九十七條、第四百零一條，判
決如主文。
中　　華　　民　　國　九十四　年　　四　　月　 十五 　日
                      最高法院刑事第十一庭
                          審判長法官  洪　清　江
                                法官  石　木　欽
                                法官  李　伯　道
                                法官  韓　金　秀
                                法官  林　勤　純
      本件正本證明與原本無異
                                      書  記  官
中　　華　　民　　國　九十四　年　　四　　月　二十二　日
                                                      v
